福建金門地方法院民事裁定　　　　　　　100年度事聲字第6號
異議人即
債 務 人　王再生
相對人即
債 權 人　歐陽敏志
　　　　　歐陽敏雄
　　　　　李參
　　　　　林政禮
　　　　　李祥
　　　　　李陸阿秀
　　　　　歐陽丙吉
上列當事人間聲請撤銷假扣押裁定事件，異議人對於本院司法事
務官於中華民國100年10月18日所為本院100年度司聲字第35號駁
回撤銷假扣押聲請之裁定，聲明異議，本院裁定如下：
    主  文
異議駁回。
    理  由
一、按「當事人對於司法事務官處理事件所為之終局處分，得於
    處分送達後十日之不變期間內，以書狀向司法事務官提出異
    議。」、「司法事務官認前項異議有理由時，應另為適當之
    處分；認異議為無理由者，應送請法院裁定之。」、「法院
    認第1項之異議為有理由時，應為適當之裁定；認異議為無
    理由者，應以裁定駁回之。」民事訴訟法第240條之4第1、2
    、3項分別定有明文。經查，本件異議人前聲請撤銷假扣押
    ，經本院司法事務官於民國100年10月18日以100年度司聲字
    第35號裁定駁回聲請，異議人聲明不服而提起異議，是依首
    揭規定，本院依法自應就上開裁定，審究異議人之異議有無
    理由，合先敘明。
二、本件異議意旨略以：（一）系爭假扣押已無保全必要，蓋因
    相對人聲請假扣押之債權，僅餘新台幣（下同）150,175元
    ，且該債權目前正由相對人以福建金門地方法院99年司執字
    第1659號強制執行中，而相對人於再次聲請執行時並未請求
    函調系爭88年度裁全字第8號裁定併案執行，意即相對人認
    為上述假扣押裁定所欲保全之標的物已無保全之必要。相對
    人之債權既已獲確保，其聲請假扣押之範圍與價值，已有超
    額查封之情...。（二）系爭假扣押標的物業經執行無實益
    而換發債權憑證，且該假扣押標的物之強制執行事件，既經
    相對人歐陽丙吉、併案債權人法務部行政執行署台北行政執
    行處分別撤回執行終結在案，則本件假扣押查封標的，已乏
    「保全」之必要性甚明...。（三）100年度訴字第34號判決
    ，主文所示金額971,755元，與本件假扣押有關之本案債權
    僅有150,175元；賸餘751,529元部份，為另案「履行債務」
    債權，「非」本件假扣押聲請當時所主張之債權範圍。是以
    原裁定以本案債權尚有971,755元未獲清償為由，不同意撤
    銷本件假扣押裁定，認事用法未符真確，難令人甘服云云。
三、按假扣押之原因消滅、債權人受本案敗訴判決確定或其他命
    假扣押之情事變更者，債務人得聲請撤銷假扣押裁定，民事
    訴訟法第530條第1項定有明文。所謂假扣押之原因消滅，乃
    法院命為假扣押裁定後，債權人據以聲請假扣押之原因已不
    復存在。而所謂債權人受本案敗訴判決確定，係指假扣押所
    保全之本案請求，於債權人起訴後，經法院為其敗訴之判決
    確定而言；而債權人起訴請求給付之原因事實，須與其於聲
    請假扣押時所表明請求之原因事實相同，始得認其已就所欲
    保全之債權提起本案訴訟。又所謂其他命假扣押之情事變更
    者，或因債權人以假扣押所保全執行之請求已歸消滅，或已
    喪失其聲請假扣押之權利均屬之，遇有上述情形，或因已無
    保全強制執行之必要，或因債權人已無保全強制執行之權利
    ，債務人始無繼續容忍其假扣押之義務，最高法院90年度臺
    抗字第141號裁定、臺灣高等法院96年度抗字第262號裁定均
    可資參照。又「按假扣押之原因消滅，或其他命假扣押之情
    事變更者，債務人固得聲請撤銷假扣押裁定，惟所謂假扣押
    原因消滅，係指已無日後不能強制執行或甚難執行之虞而言
    ，例如債權人原以應在外國強制執行為假扣押原因者，現已
    得在國內強制執行，或以債務人有隱匿財產之虞，現債務人
    已為債權人設定抵押權等是；又所謂其他命假扣押之情事變
    更，則指債權人依假扣押保全執行之請求已經消滅或經本案
    判決予以否認或已喪失其聲請假扣押之權利之謂。至債權人
    之本案訴訟，已獲勝訴判決確定者，債務人既須依判決內容
    清償其債務，顯難認為假扣押之原因消滅或其他命假扣押之
    情事變更。」最高法院著有76年台抗字第338號裁定可資參
    照。
四、經查，相對人就本院88年度裁全字第8號假扣押裁定之本案
    請求，業獲得勝訴判決確定，有臺灣高雄地方法院87年度訴
    字第260號、臺灣高等法院高雄分院89年度重上字第37 號及
    最高法院89年度上字第2858號民事判決可資參照，依前揭臺
    灣高等法院、最高法院之裁定意旨可知，異議人即須依判決
    內容清償債務，難謂假扣押之原因消滅或其他命假扣押之情
    事變更。又相對人歐陽丙吉聲請本院強制執行異議人之薪資
    債權，經本院以99年度司執字第1659號核發移轉命令在案，
    惟對於薪資債權之強制執行，有非一次性清償之性質，及有
    因債務人喪失其權利或第三人喪失支付能力致生執行不能之
    情事，並有因稅捐債權優先執行而致甚難執行者，是非能以
    相對人已得自異議人之薪資債權獲償，而謂相對人之債權已
    無不能滿足之虞。再相對人歐陽丙吉等固於本院90年度執字
    第269號強制執行事件表示執行無實益乙事，然該案係財政
    部臺灣省北區國稅局就異議人積欠之稅款6百餘萬元聲請併
    案執行，因稅款優先受償而導致相對人之強制執行無實益，
    相對人乃請求核發債權憑證，自非異議人所稱本件假扣押查
    封標的缺乏保全之必要性甚明。況本院司法事務官原裁定並
    非以異議人尚積欠相對人債權未償為由，而駁回其聲請，係
    因異議人所舉之理由，並無民事訴訟法第530條第1項所列舉
    得聲請撤銷假扣押裁定之假扣押之原因消滅、債權人受本案
    敗訴判決確定或其他命假扣押之情事變更之情形，有以致之
    。至有無超額查封之情事，係審酌假扣押強制執行應否撤銷
    事項，與假扣押裁定撤銷之審酌無涉。綜上論述，本件異議
    人指摘本院司法事務官原裁定不當，為無理由，應予駁回。
五、爰依民事訴訟法第530條第1項，裁定如主文。
中    華    民    國   100    年    10    月    31    日
                  民事第一庭    法  官   許志龍
以上正本係照原本作成。
如不服本裁定，應於送達後10日內向本院提出抗告狀，並繳納抗
告費新臺幣1,000元。
                               書記官  徐佩鈴
中    華    民    國   100    年    10    月    31    日